【裁判字號】    98,聲,966
【裁判日期】    980930
【裁判案由】    變換提存物
【裁判全文】
臺灣臺南地方法院民事裁定               98年度聲字第966號
聲  請  人  天然資產管理有限公司
法定代理人  乙○○
聲  請  人  有限責任高雄第二信用合作社
            （原名保證責任高雄市第二信用合作社）
法定代理人  丙○○
相  對  人  甲○○
上列當事人間93年度存字第1678號提存事件，聲請人聲請變換提
存物，本院裁定如下：
    主  文
本院九十三年度存字第一六七八號擔保提存事件中，有限責任高
雄第二信用合作社所提存之擔保金新臺幣肆萬元，准予變換提存
人為聲請人天然資產管理有限公司，並由其提存同額現金新臺幣
肆萬元代之。
聲請人其餘聲請駁回。
    理  由
一、按供擔保之提存物或保證書，除得由當事人約定變換外，法
    院得依供擔保人之聲請，以裁定許其變換，民事訴訟法第10
    5條第1項定有明文；次按上開關於變換提存物之規定，於其
    他依法令供訴訟上之擔保者準用之，民事訴訟法第106條規
    定甚明。又按金融機構讓與其不良債權時，就該債權對債務
    人或保證人已取得之執行名義，其效力及於資產管理公司；
    而資產管理公司受讓金融機構不良債權時，債權讓與之通知
    得以公告方式代之，不適用民法第297條之規定，金融機構
    合併法第15條第1項第2款、第1項、第18條第3項亦均有明文
    。此時，如假扣押裁定執行名義及其執行程序，其效力自及
    於資產管理公司，自應許資產管理公司聲請變換提存物，至
    原擔保物因不在承受之列，當然應由原提存人之金融機構向
    提存所領回，毋庸另為諭知（臺灣高等法院暨所屬法院92年
    法律座談會第17號提案意見參照）。
二、本件聲請意旨略以：原債權人即聲請人有限責任高雄第二信
    用合作社（原名：保證責任高雄市第二信用合作社）因假扣
    押執行程序事件，前遵鈞院93年度裁全字第2909號假扣押裁
    定，提供擔保金新臺幣（下同）4萬元，並以鈞院93年度存
    字第1678號提存事件提存在案。而聲請人有限責任高雄第二
    信用合作社業於民國97年8月28日將其對相對人之債權讓與
    聲請人天然資產管理有限公司，本件假扣押債權之相關權利
    義務，自應由聲請人天然資產管理有限公司一併承受。茲因
    聲請人間債權債務之交割移轉手續，聲請由聲請人天然資產
    管理有限公司提供同額擔保金以變換原提存物，並准予聲請
    人有限責任高雄第二信用合作社取回鈞院93年度存字第1678
    號提存事件所提存之擔保金4萬元等語。
三、經查，聲請人前開主張，業據提出本院93年度存字第1678號
    提存書、93年度裁全字第2909號假扣押裁定、債權讓與證明
    書、中華日報公告資料、高雄市政府財政局圖記證明、信用
    合作社變更登記證、屏東縣政府營利事業登記證影本各1份
    為證，並經本院依職權調閱本院93年度存字第1678號提存卷
    、93年度執全字第1476號（含93年度裁全字第2909號）假扣
    押卷宗查明屬實，經核尚無不合，其聲請變換提存物部分，
    應予准許。至原提存物即聲請人有限責任高雄第二信用合作
    社所提供之擔保金4萬元，依上揭說明，不在聲請人天然資
    產管理有限公司承受之列，依法本應由原提存人即聲請人有
    限責任高雄第二信用合作社逕向提存所領回，本院毋庸另為
    諭知，是聲請人此部分之聲請，應予駁回。
四、依民事訴訟法第105條第1項、第106條前段，裁定如主文。
中    華    民    國    98    年    9     月    30    日
                  民事第一庭    法  官  黃聖涵
上為正本係照原本作成
如對本裁定抗告須於裁定送達後10日內向本院提出抗告狀，並應
繳納抗告費新台幣1000元。
中    華    民    國    98    年    9     月    30    日
                                書記官  朱小萍


司法院資訊處製作；財團法人民間司法改革基金會備份。
